---
title: "td3"
format: pdf
editor: source
---

# EXERCICE 3


# q2

```{r}
library(readr)
df_velo <- read_delim('data/vélo.csv')
```

```{r}
library(dplyr)
df_b_890 <- df_velo |> 
  filter(`Numéro de boucle` == 890)
df_b_960 <- df_velo |> 
  filter(`Numéro de boucle` == 960)

df_d_1802 <- df_velo |> 
  filter(`Date formatée` == "2025-02-18")
df_d_0512 <- df_velo |> 
  filter(`Date formatée` == "2025-12-05")
```


# q3

```{r}
filtre_anomalie <- function(df_velo1) {
  df_velo1 |>
    filter(!`Probabilité de présence d'anomalies` %in% c("Forte", "Faible"))
}
```

```{r}
df_b_890_1 <- df_b_890 |> filtre_anomalie()
df_b_960_1 <- df_b_960 |> filtre_anomalie()

df_d_1802_1 <- df_d_1802 |> filtre_anomalie()
df_d_0512_1 <- df_d_0512 |> filtre_anomalie()
```

```{r}
nrow(df_b_890) - nrow(df_b_890_1)
nrow(df_b_960) - nrow(df_b_960_1)

nrow(df_d_1802) - nrow(df_d_1802_1)
nrow(df_d_0512) - nrow(df_d_0512_1)
```

- lignes filtrées pour boucle Pirmil : 4
- lignes filtrées pour boucle Sorinières : 10
- lignes filtrées pour date 18/02 : 6
- lignes filtrées pour date 5/12 : 11


# q4

```{r}
compter_nombre_trajets <- function(df_velo2) {
  df_velo2 |>
    select(`00`:`23`) |>
    sum(na.rm = TRUE)
}
```

```{r}
compter_nombre_trajets(df_b_890_1)
compter_nombre_trajets(df_b_960_1)

compter_nombre_trajets(df_d_1802_1)
compter_nombre_trajets(df_d_0512_1)
```

- nombre de trajets pour boucle Pirmil : 949016
- nombre de trajets pour boucle Sorinières : 24948
- nombre de trajets pour date 18/02 : 44533
- nombre de trajets pour date 5/12 : 37913


# q5

```{r}
compter_nombre_boucle <- function(df_velo3) {
  df_velo3 |>
    pull(`Numéro de boucle`) |>
    unique() |>
    length()
}
```

```{r}
compter_nombre_boucle(df_b_890_1)
compter_nombre_boucle(df_b_960_1)

compter_nombre_boucle(df_d_1802_1)
compter_nombre_boucle(df_d_0512_1)
```

- nombre de boucles pour boucle Pirmil : 1
- nombre de boucles pour boucle Sorinières : 1
- nombre de boucles pour date 18/02 : 52
- nombre de boucles pour date 5/12 : 47


# q6

```{r}
trouver_trajet_max <- function(df_velo4) {
  df_velo4|>
    slice_max(Total, n = 1) |>
    select(
      `Boucle de comptage`,
      `Date formatée`,
      Total
    )
}
```

```{r}
trouver_trajet_max(df_b_890_1)
trouver_trajet_max(df_b_960_1)

trouver_trajet_max(df_d_1802_1)
trouver_trajet_max(df_d_0512_1)
```

- trajet max pour boucle Pirmil : 4951
- trajet max pour boucle Sorinières : 152
- trajet max pour date 18/02 : Pirmil 2700
- trajet max pour date 5/12 : Pirmil 2638




