---
title: "td3"
format: pdf
editor: source
---

# EXERCICE 3


# q2

```{r}
library(readr)
df_velo <- read_delim('data/vélo.csv')
```

```{r}
library(dplyr)
df_b_890 <- df_velo |> 
  filter(`Numéro de boucle` == 890)
df_b_960 <- df_velo |> 
  filter(`Numéro de boucle` == 960)

df_d_1802 <- df_velo |> 
  filter(`Date formatée` == "2025-02-18")
df_d_0512 <- df_velo |> 
  filter(`Date formatée` == "2025-12-05")
```


# q3

```{r}
filtre_anomalie <- function(df_velo1) {
  trajet_filtre <- df_velo1 |>
    filter(!`Probabilité de présence d'anomalies` %in% c("Forte", "Faible"))
  
  return(trajet_filtre)
}
```

```{r}
df_b_890_1 <- df_b_890 |> filtre_anomalie()
df_b_960_1 <- df_b_960 |> filtre_anomalie()

df_d_1802_1 <- df_d_1802 |> filtre_anomalie()
df_d_0512_1 <- df_d_0512 |> filtre_anomalie()
```

```{r}
nrow(df_b_890) - nrow(df_b_890_1)
nrow(df_b_960) - nrow(df_b_960_1)

nrow(df_d_1802) - nrow(df_d_1802_1)
nrow(df_d_0512) - nrow(df_d_0512_1)
```

- lignes filtrées pour boucle Pirmil : 4
- lignes filtrées pour boucle Sorinières : 10
- lignes filtrées pour date 18/02 : 6
- lignes filtrées pour date 5/12 : 11


# q4

```{r}
compter_nombre_trajets <- function(df_velo2) {
  nb_trajet <- df_velo2 |>
    pull(Total) |>
    sum(na.rm = TRUE)
  
  return(nb_trajet)
}
```

```{r}
compter_nombre_trajets(df_b_890_1)
compter_nombre_trajets(df_b_960_1)

compter_nombre_trajets(df_d_1802_1)
compter_nombre_trajets(df_d_0512_1)
```

- nombre de trajets pour boucle Pirmil : 949016
- nombre de trajets pour boucle Sorinières : 24948
- nombre de trajets pour date 18/02 : 44533
- nombre de trajets pour date 5/12 : 37913


# q5

```{r}
compter_nombre_boucle <- function(df_velo3) {
  nb_boucle <- df_velo3 |>
    pull(`Numéro de boucle`) |>
    unique() |>
    length()
  
  return(nb_boucle)
}
```

```{r}
compter_nombre_boucle(df_b_890_1)
compter_nombre_boucle(df_b_960_1)

compter_nombre_boucle(df_d_1802_1)
compter_nombre_boucle(df_d_0512_1)
```

- nombre de boucles pour boucle Pirmil : 1
- nombre de boucles pour boucle Sorinières : 1
- nombre de boucles pour date 18/02 : 52
- nombre de boucles pour date 5/12 : 47


# q6

```{r}
trouver_trajet_max <- function(df_velo4) {
  trajet_max <- df_velo4|>
    slice_max(Total, n = 1) |>
    select(`Boucle de comptage`, `Date formatée`,Total)
  
  return(trajet_max)
}
```

```{r}
trouver_trajet_max(df_b_890_1)
trouver_trajet_max(df_b_960_1)

trouver_trajet_max(df_d_1802_1)
trouver_trajet_max(df_d_0512_1)
```

- paire boucle/jour avec max de passage pour boucle Pirmil : 2025-09-18 4951
- paire boucle/jour avec max de passage pour boucle Sorinières : 2025-06-10 152
- paire boucle/jour avec max de passage pour date 18/02 : Pirmil 2700
- paire boucle/jour avec max de passage pour date 5/12 : Pirmil 2638


# q7

```{r}
trouver_trajet_max(df_velo)
```

- paire boucle/jour avec max de passage : Chemin de halage Tortière vers Nord 
                                          date : 2025-02-10   nb : 345780
Valeur qui semble extrême, DB à contrôler                                        

```{r}
df_velo |>
  filter(Total == max(Total, na.rm = TRUE)) |>
  select(`Boucle de comptage`, `Date formatée`, Total,
         `Probabilité de présence d'anomalies`)
```

La variable Probabilité de présence d'anomalies ne détecte pas cette observation (le trouver_trajet_max) comme anormale. Le filtrage par cette seule variable n’est donc pas suffisant.

```{r}
filtre_anomalie1 <- function(df_velo5) {
  nv_filtre_anomalie <- df_velo5 |>
    filter(!`Probabilité de présence d'anomalies` %in% c("Forte", "Faible")) |> 
    filter(Total >0, Total < 10000)
  
  return(nv_filtre_anomalie)
}

df_velo_5 <- filtre_anomalie1(df_velo)

trouver_trajet_max(df_velo_5)
```

On ne trouve plus le même résultat

# q8

```{r}
calcul_distribution_semaine <- function(df_velo6) {
  df_velo6 |>
    group_by(`Jour de la semaine`) |>
    summarise(total_trajets = sum(Total, na.rm = TRUE))
}
```

```{r}
calcul_distribution_semaine(df_b_890_1)
calcul_distribution_semaine(df_b_960_1)

calcul_distribution_semaine(df_d_1802_1)
calcul_distribution_semaine(df_d_0512_1)
```

- RÉSULTATS : somme trajet par jour de la semaine
- Pirmil : mardi max 
- Sorinières : mardi max 
- 18/02 : mardi max 
- 5/12 : vendredi max 


# q9

```{r}
library(ggplot2)

plot_distribution_semaine <- function(df_velo7) {
  df_velo7 |>
    filtre_anomalie() |>
    calcul_distribution_semaine() |>
    ggplot(aes(x = factor(`Jour de la semaine`),
                                 y = total_trajets)) +
    geom_col(fill = "cornflowerblue") +
    labs(
      x = "Jour de la semaine",
      y = "Nombre de trajets",
      title = "Distribution hebdomadaire des trajets"
    ) +
    theme_bw()
}
```


```{r}
plot_distribution_semaine(df_b_890_1)
plot_distribution_semaine(df_b_960_1)

plot_distribution_semaine(df_d_1802_1)
plot_distribution_semaine(df_d_0512_1)
```


# q10

```{r}
trouver_trajet_max <- function(df_velo8) {
  df_sans_anomalie <- df_velo8 |>
    filtre_anomalie()
  
  ligne_max <- df_sans_anomalie |>
    slice_max(Total, n = 1)
  
  boucle_max <- ligne_max$`Boucle de comptage`[1]
  date_max <- ligne_max$`Date formatée`[1]
  total_max <- ligne_max$Total[1]
  
  moyenne_par_jour_boucle <- df_sans_anomalie |>
    filter(`Boucle de comptage` == boucle_max) |>
    summarise(moyenne = mean(Total, na.rm = TRUE)) |>
    pull(moyenne)
  
  moyenne_par_boucle_date <- df_sans_anomalie |>
    filter(`Date formatée` == date_max) |>
    summarise(moyenne = mean(Total, na.rm = TRUE)) |>
    pull(moyenne)
  
  data.frame(
    `Boucle de comptage` = boucle_max,
    `Date formatée` = date_max,
    Total = total_max,
    moyenne_par_jour_boucle = moyenne_par_jour_boucle,
    moyenne_par_boucle_date = moyenne_par_boucle_date
  )
}
```

```{r}
trouver_trajet_max(df_b_890)
trouver_trajet_max(df_b_960)

trouver_trajet_max(df_d_1802)
trouver_trajet_max(df_d_0512)

trouver_trajet_max(df_velo)
```
- paire boucle/jour avec max de passage pour boucle Pirmil : 2025-09-18 4951 ; moyenne par jour sur cette boucle : 2628.853 ; moyenne par boucle à cette date : 4951
- paire boucle/jour avec max de passage pour boucle Sorinières : 2025-06-10 152 ; moyenne par jour sur cette boucle : 70.27606 ; moyenne par boucle à cette date : 152
- paire boucle/jour avec max de passage pour date 18/02 : Pirmil 2700 ; moyenne par jour sur cette boucle : 2700 ; moyenne par boucle à cette date : 824.6852
- paire boucle/jour avec max de passage pour date 5/12 : Pirmil 2638 ; moyenne par jour sur cette boucle : 2638 ; moyenne par boucle à cette date : 773.7347

- paire boucle/jour avec max de passage pour le jeu de données complet : 747 - Chemin de halage Tortière vers Nord 2025-02-10 345780 ; moyenne par jour sur cette boucle : 4767.108 ; moyenne par boucle à cette date : 7207.283


# q11 (bonus)

```{r}
# Fonction générique : on utilise le générique max déjà existant en R
max.trajet <- function(trajet, ...) {
  
  colonnes_attendues <- c("Boucle de comptage", "Jour", "Total")
  
  if (!all(colonnes_attendues %in% names(trajet))) {
    stop("Le data.frame doit contenir les colonnes 'Boucle de comptage', 'Jour' et 'Total'.")
  }
  
  trouver_trajet_max(trajet)
}
```

```{r}
df_b_890_trajet <- df_b_890
class(df_b_890_trajet) <- c("trajet", class(df_b_890_trajet))

max(df_b_890_trajet)
```

- paire boucle/jour avec max de passage pour boucle Pirmil : 2025-09-18 4951 ; moyenne par jour sur cette boucle : 2628.853 ; moyenne par boucle à cette date : 4951

Même résultat que précédemment.
